【裁判字號】    99,訴,125
【裁判日期】    990224
【裁判案由】    毒品危害防制條例
【裁判全文】
臺灣高雄地方法院刑事判決               99年度訴字第125號
公  訴  人  臺灣高雄地方法院檢察署檢察官
被      告  甲○○
選任辯護人  陳清和律師
上列被告因毒品危害防制條例案件，經檢察官提起公訴（98年度
毒偵字第5644號），本院依簡式審判程序審理，判決如下：
    主  文
甲○○施用第一級毒品，累犯，處有期徒刑拾月。
    事  實
一、甲○○前於民國96年間，因施用毒品案件，經本院裁定送觀
    察、勒戒後，認無繼續施用毒品之傾向，於96年11月16日釋
    放出所，並經臺灣高雄地方法院檢察署檢察官以96年度毒偵
    字第6940號為不起訴處分確定；又因犯搶奪、竊盜等案件，
    經本院以96年度訴字第3480號判決並定應執行刑有期徒刑1
    年4 月確定；再因施用毒品案件，經本院以97年度審簡字第
    616 號判決判處有期徒刑6 月確定（已於97年6 月3 日易科
    罰金執行完畢），上開案件接續執行，甫於98年2 月25日縮
    短刑期假釋出監併付保護管束，而於98年4 月2 日因保護管
    束期間未經撤銷假釋視為執行完畢。詎猶不知悔改，明知海
    洛因業經公告列為毒品危害防制條例第2 條第2 項第1 款之
    第一級毒品，不得非法施用，仍基於施用第一級毒品海洛因
    之犯意，於98年7 月3 日23時許，在高雄市○○區○○路2
    之2 號住處，以將海洛因摻入香菸吸食之方式，施用第一級
    毒品海洛因1 次。嗣為警於98年7 月4 日14時許，通知其到
    場採尿，檢驗結果呈嗎啡、可待因陽性反應而查悉上情。
二、案經高雄市政府警察局小港分局移送臺灣高雄地方法院檢察
    署檢察官偵查起訴。
    理  由
一、本件被告甲○○所犯係死刑、無期徒刑、最輕本刑為3 年以
    上有期徒刑以外之罪，其於準備程序中就被訴事實為有罪之
    陳述，經告知簡式審判程序之旨，並聽取公訴人、被告及辯
    護人之意見後，本院合議庭認無不得或不宜改依簡式審判程
    序進行之處，爰依刑事訴訟法第273 條之1 第1 項規定，裁
    定由受命法官獨任進行簡式審判程序，合先敘明。
二、訊據被告對於上開犯罪事實，坦承不諱，而被告於98年7 月
    4 日採尿後送鑑定結果，其尿液內確呈嗎啡、可待因陽性反
    應，此有高雄縣政府警察局小港分局列管毒品人口尿液檢體
    採集送驗紀錄表、高雄市立凱旋醫院濫用藥物尿液檢驗報告
    各1 紙（見警卷第7 、8 頁）附卷可憑，足認被告自白與事
    實相符，被告犯行，洵堪認定。
三、按毒品危害防制條例於92年7 月9 日修正公布，自93年1 月
    9 日施行，其中第20條、第23條將施用毒品之刑事處遇程序
    ，區分為「初犯」及「5 年內再犯」、「5 年後再犯」，依
    其立法理由之說明：「初犯」，經觀察、勒戒或強制戒治後
    ，應為不起訴處分或不付審理之裁定；經觀察、勒戒或強制
    戒治執行完畢釋放後，「5 年內再犯」者，因其再犯率甚高
    ，原實施之觀察、勒戒及強制戒治既已無法收其實效，爰依
    法追訴或裁定交付審理。至於經觀察、勒戒或強制戒治執行
    完畢釋放後，「5 年後再犯」者，前所實施之觀察、勒戒或
    強制戒治已足以遮斷其施用毒品之毒癮，為期自新及協助其
    斷除毒癮，仍適用「初犯」規定，先經觀察、勒戒或強制戒
    治之程序。從而依修正後之規定，僅限於「初犯」及「5 年
    後再犯」二種情形，始應先經觀察、勒戒或強制戒治程序。
    倘被告於5 年內已再犯，經依法追訴處罰，縱其第3 次（或
    第3 次以上）再度施用毒品之時間，在初犯經觀察、勒戒或
    強制戒治執行完畢釋放5 年以後，已不合於「5 年後再犯」
    之規定，且因已於「5 年內再犯」，顯見其再犯率甚高，原
    實施觀察、勒戒或強制戒治，已無法收其實效，即應依該條
    例第10條處罰（最高法院95年第7 次刑事庭會議決定意旨、
    95年度台非字第65號刑事判決意旨參照）。查本件被告因施
    用毒品案件，有事實欄所載經觀察勒戒及法院判刑執畢等情
    形，此有臺灣高等法院被告前案紀錄表1 份在卷可按，其於
    觀察、勒戒執行完畢釋放後5 年內已再犯施用毒品之情事，
    揆諸上揭說明，被告既曾於「5 年內再犯」，且經法院判處
    罪刑確定，本件被告復於98年7 月3 日施用第一級毒品海洛
    因之行為，應依法仍論罪科刑。
四、按海洛因係屬毒品危害防制條例第2 條第2 項第1 款所稱之
    第一級毒品，依法不得施用。核被告甲○○所為，係犯毒品
    危害防制條例第10條第1 項之施用第一級毒品罪。又被告有
    如事實欄所載徒刑之宣告及執行完畢情形，有臺灣高等法院
    被告前案紀錄表1 份在卷可稽，其於前開有期徒刑執行完畢
    後5 年內，故意再犯本件有期徒刑以上之罪，為累犯，應依
    刑法第47條第1 項規定加重其刑。爰審酌被告前已因施用毒
    品案件經判刑入監服刑完畢，猶未徹底戒除毒癮，足認其並
    無戒除毒害之決心，誠屬不該，且明知己身有施用海洛因，
    為逃避刑責而飾詞卸責，導致浪費司法資源進行無謂之調查
    ，所為實屬不該，惟念其施用毒品乃自戕一己之身體健康，
    並具有病患性人格之特質，其行為本身對社會所造成之危害
    並非直接、鉅大，犯後於本院審理時尚能坦承犯行，且現仍
    在學，並於犯後多次主動到醫院接受尿液檢驗，尚未驗出海
    洛因陽性反應，有被告朝陽科技大學學生證、靜和醫院尿液
    檢驗報告單、收據等（見本院訴字卷第9 ～19頁）在卷為憑
    ，態度尚可等一切情狀，量處如主文所示之刑，以資懲儆。
    至辯護人請求對被告科以6 月得易科罰金之刑等語，因本件
    被告為累犯，依法應加重法定刑，且被告所犯施用第一級毒
    品罪，法定刑為有期徒刑6 月以上之罪，是辯護人所求顯與
    法不合，亦無理由，附此敘明。
據上論結，應依刑事訴訟法第273 條之1 第1 項、第284 條之1
、第299 條第1 項前段，毒品危害防制條例第10條第1 項，刑法
第11條前段、第47條第1 項前段，判決如主文。
本案經檢察官李怡增到庭執行職務。
中    華    民    國    99    年    2     月    24    日
                  刑事第十六庭  法  官  王靖茹
以上正本證明與原本無異。
如不服本判決應於收受送達後10日內向本院提出上訴書狀，並應
敘述具體理由；如未敘述上訴理由者，應於上訴期間屆滿後20日
內向本院補提理由書（均須按他造當事人之人數附繕本）「切勿
逕送上級法院」。
中    華    民    國    99    年    2     月    24    日
                                書記官  陳鈺甯
附錄本案論罪科刑法條：
毒品危害防制條例第10條第1項
施用第一級毒品者，處 6 月以上 5 年以下有期徒刑。

司法院資訊處製作；財團法人民間司法改革基金會備份。
